臺灣高等法院刑事判決　　　　　　　　　　　　　九十一年度上訴字第一七九０號
　　上　訴　人
　　即　被　告　庚○○
　　指定辯護人　本院公設辯護人　子○○
右列上訴人，因強盜等案件，不服臺灣桃園地方法院九十年度訴字第一六三二號，中
華民國九十一年四月二十六日第一審判決（起訴案號：臺灣桃園地方法院檢察署九十
年度偵字第九○五○號，及移送併辦審理案號：臺灣桃園地方法院檢察署九十年度偵
字第一三二九八號、第一四九四二號、第一六一八七號）提起上訴，本院判決如左：
    主  文
原判決撤銷。
庚○○共同連續意圖為自己不法之所有，攜帶兇器，以脅迫致使不能抗拒，而取他人
之物，累犯，處有期徒刑拾壹年陸月。又共同意圖為自己不法之所有，攜帶兇器搶奪
他人之動產，累犯，處有期徒刑壹年陸月。應執行有期徒刑拾貳年。
    事  實
一、庚○○於民國八十年間因竊盜及違反麻醉藥品管理條例案件，經本院判處有期徒
    刑三年三月確定，又因傷害案件，經台灣板橋地方法院判處拘役五十日確定，兩
    案接續執行，於八十六年五月二十日執行完畢。仍不知警惕，與己○○（另案由
    原審以九十年度訴字第一六九八號判處罪刑後，現在本院審理中）共同基於意圖
    為自己不法所有之概括犯意聯絡，於附表編號一至八之時、地，以附表所示之方
    式，分持客觀上對人身體安全具有危險性足供兇器使用之球棒、武士刀、柴刀等
    物，或作勢揮砍、或以上開兇器指向如附表所示各該超商之店員，喝令店員交出
    錢財，以此脅迫方式致使各該店員不能抗拒之程度，而取得附表所示之財物。期
    間己○○為便於遂行附表編號四至九之犯行，竟意圖為自己不法之所有，於九十
    年五月二十六日凌晨一時許，在台北縣三峽鎮○○路一八四巷口，竊取停放於該
    處壬○○所有之車號八Ｋ—九二六二號自小客車，作為犯案之交通工具。再庚○○及己○○又共同基於搶奪之犯意聯絡，於附表編號九所示之時間、地點，趁該
    超商店員不及防備之際，以附表編號九所示之方式，搶得如附表編號九所示之財
    物。嗣庚○○與己○○於搶得附表編號九之財物後，駕駛上開八Ｋ—九二六二號
    自小客車離去時，行經桃園縣中壢市○○路○段產業道路時，因車速過快煞車不
 及翻覆於路旁稻田中，庚○○及己○○二人自該車內離開欲逃跑時，為巡邏員警
    發現前往圍捕，而於九十年六月三日凌晨四時許當場查獲庚○○，並在上開車內
    扣得柴刀一把、黑色棒球棒一支、黑色安全帽一頂、灰色安全帽一頂等物，惟己○○則趁隙逃逸，直至九十年九月二日始為警循線查獲，並至己○○位於桃園縣
    平鎮市中正里四鄰四七號住處起出庚○○及己○○作案時所穿之外套二件。
二、案經桃園縣警察局中壢、楊梅、平鎮、大溪分局報告臺灣桃園地方法院檢察署檢
    察官偵查起訴及移送併辦。
    理  由
一、訊據上訴人即被告庚○○坦承有犯附表編號一至四及六之犯行，惟矢口否認有於
    九十年五月二十六日凌晨一時許，在台北縣三峽鎮○○路一八四巷口，竊取停放
    於該處壬○○所有之車號八Ｋ—九二六二號自小客車，及犯附表編號五、七至九
    之犯行云云。經查：
（一）、右開庚○○及己○○如何以柴刀、武士刀及球棒等物，共同施脅迫行為，至
        使被害人不能抗拒，而強盜財物及搶奪財物之事實，業據同案被告己○○於
        偵查及原審另案九十年度訴字第一六九八號審理中供承不諱（見九十年度偵
        字第九○五○號卷第二○三至二○五頁、九十年度訴字第一六九八號九十一
        年三月十五日訊問筆錄），並經被害人戊○○、乙○○、甲○、丑○○、丁○○、辛○○、丙○○、癸○○及寅○○分別於警、偵訊中及被害人甲○、
        丁○○、辛○○於本院審理時指述綦詳（見九十年度偵字第九○五○號卷第
        二五至二八頁、第二九至三五頁、第三九至四五頁、第一三三至一三六頁、
        第一百七十六頁及本院九十一年七月三十日審判筆錄）。
（二）、八Ｋ—九二六二號自小客車係米白色國瑞牌轎車，為壬○○所有，於右開時
        、地為己○○所竊得乙節，業據共同被告己○○於本院調查中中供承無誤（
        見本院九十一年七月三日訊問筆錄），核與被害人壬○○於警訊中指述之情
        節相符，復有贓物領據、車輛失竊證明單、車輛竊盜、車牌失竊資料個別查
        詢報表—查詢車輛認可資料各一紙附卷足憑，並有查獲現場該車之照片十九
        張在卷可證，足見上開自小客車係為共同被告己○○所竊取，其於偵查中供
        稱：上開自小客車係被告所竊得一節，核與事實不符，應不足採。
（三）、庚○○於九十年六月三日為警查獲後羈押於桃園看守所時，曾叫其友人賴麗
        君將其衣物拿至己○○住處放置，於九十年六月四日賴麗君前往桃園看守所
        與其會面時，庚○○囑咐賴麗君要叫己○○去看伊。同年六月八日庚○○又
        向賴麗君稱：「我開庭若他（指己○○）不到，會去傳訊他。」，同年六月
        十二日又囑咐賴麗君：叫己○○寫信來。且於同年六月二十六日賴麗君問庚○○：己○○怎麼會知道庚○○之監獄號碼而寫信來？庚○○則沒有回答等
        情，業據證人賴麗君於偵查及原審調查時證述無訛（見同上偵查卷第二一二
        至二一三頁、原審九十年十一月二十八日訊問筆錄），並有台灣桃園監獄九
        十年十月十八日桃監澄戒03602號函暨所附台灣桃園監獄被收容人接見表一
        份附卷可參。是庚○○遭收押後，既一再透過友人賴麗君欲與己○○聯絡，
        並將衣物置放於己○○住處，且稱：若己○○不到，法院會傳訊伊等語，顯
        見庚○○所涉之本案實與己○○有重大關連，由此益見己○○前開與庚○○
        共犯九件超商搶案等自白，係屬真實，應可採信。庚○○事後辯稱：未與己○○共同犯附表編號五、七至九之犯行云云，顯不可採。
（四）、己○○為警查獲時，警方至己○○住處扣得衣物五件，有該等衣物及衣物之
        照片五張附卷可參。經原審將上開衣物提示予被害人甲○、丑○○、辛○○
        指認後，甲○指稱：扣案後面有企鵝圖案之黑色外套係比較矮壯之歹徒作案
        當日所穿，另一件全黑外套係較高之歹徒所穿。丑○○亦稱：後面有企鵝圖
        案之黑色外套係較胖之歹徒所穿等語。足見庚○○與己○○就附表所示之強
        盜犯行，確係共同為之，而庚○○顯為湮滅證據，方指示證人賴麗君將其衣
        物帶至己○○住處以為處理。
（五）、經原審提供庚○○、己○○及與本案無關之另案被告陳央傑三人之照片供被
        害人指認結果，被害人戊○○、甲○、丑○○、辛○○等人仍指稱：庚○○
        及己○○像歹徒，但陳央傑不像等語，足見被害人並非胡亂指認。再被害人
        甲○及辛○○均稱：二名歹徒中較高、較瘦之人走路不方便，此亦與庚○○
        之身材特徵相符（詳後述）（以上均見原審九十年十一月二十八日訊問筆錄
        ）。況辛○○於警訊時已指稱：歹徒作案之車號為八Ｋ—九二六二號，丙○○於警訊中亦指稱歹徒作案之汽車顏色為白色，均與前述汽車之車號、顏色
        相符，益見其等所言非虛。又原審安排被害人戊○○於指認室詳細看清嫌疑
        人之臉孔身材及傾聽聲音後，戊○○仍指認嫌犯係庚○○及己○○無誤，且
        原審將己○○於另案扣得之槍枝提示戊○○指認結果，其稱：扣案手槍並非
        伊遭行搶歹徒所用之槍，該日所用之槍類似塑膠等語（見原審九十年十二月
        十四日訊問筆錄），核與己○○所稱：當日係用玩具槍，並非另案扣案之槍
        之供述相符，益見戊○○並非全為不利被告庚○○及己○○之指述，其指述
        應堪採信。
（六）、九十年六月三日為警查獲當天，己○○駕駛八Ｋ—九二六二號自小客車，因
        車速過快翻覆，庚○○及己○○即下車欲離開現場，經警圍捕後，庚○○被
        捕，己○○則逃逸等情，並據證人即查獲警員葉佳安、龔信斌（原名龔榮斌
        ）到庭證稱：確定當天庚○○及另外一個人是從八Ｋ—九二六二號自小客車
        跑出來，車子是翻在田裡，本來他們兩個在說話，看到我們才逃跑等語屬實
        （見原審九十年十一月二十八日訊問筆錄），並有該車及現場照片二十五張
        在卷可參。再警方採集該車內部及車上物品遺留之指紋及血跡送驗之結果發
        現：車內黑色木棒上之指紋與庚○○指紋卡右環指指紋相符，且該車車內血
        跡不排除混有庚○○ＤＮＡ之可能，此有桃園縣警察局平鎮分局刑案現場勘
        查紀錄表及內政部警政署刑事警察局九十年六月八日（九十）刑紋字第八二
        二七六號、九十年六月八日（九十）刑醫字第七九二九一號鑑驗書各一份在
        卷可稽，足見庚○○於查獲當日確自該車內離開而為警捕獲，並曾使用車內
        之木棒無誤。此外，復有在該車內查獲之柴刀一把、木棒一支、黑色安全帽
        一頂扣案可資佐證，上開物品均與被害人所指之作案工具相符，足認被告庚○○及己○○確有持柴刀、木棒為前述強盜財物之犯行。
（七）、庚○○曾因車禍導致左腳骨折，而至華揚醫院就診，然業已出院，其於九十
        年五月二十八日又因跌倒致其右足第二蹠骨骨折併開放性傷口，復至華揚醫
        院就診，至九十年六月二日出院時已可持柺杖行走，不需他人攙扶，期間庚○○並曾於九十年五月二十八日下午四點至八點、同年六月一日下午一點半
        至五點半均請假外出等情，有華揚醫院九十一年三月十一日華揚九一醫字第
        ○三二號函及庚○○之病歷、護理紀錄單及病患外出請假單各一份在卷可憑
        。是庚○○固曾受有左腳骨折之傷害，然其於九十年五月二十八日再度入院
  之前，業已接受治療，而本件附表編號一至六之行為時間均在九十年五月二
        十八日之前，該時庚○○並無因腳傷而無法行走之情形，庚○○自有為上述
        犯行之可能。又庚○○雖於九十年五月二十八日再度入院，然其於當日及同
        年六月一日均曾請假外出，足見其當時業經診治而有相當之行動能力，況其
        於同年六月二日出院時已可不需他人攙扶，則其於附表編號七至九之時間即
        九十年六月三日，已可與己○○共同為上述犯行，亦屬可能。庚○○辯稱：
        其因腳傷不可能為上述強盜犯行云云，應不足採。再參酌庚○○與己○○於
        附表編號一至六之犯行，均係二人共同進入超商為強盜行為，於九十年五月
        二十八日庚○○右腳受傷後，於附表編號七至九之犯行，則係由己○○一人
        進入超商，庚○○則在車上接應等情觀之，益見庚○○與己○○之作案方法
        ，實與庚○○之腳傷狀況吻合。
（八）、附表編號二、四、六、七、八、九號被害人遭庚○○及己○○強取財物之過
        程，共有監視錄影帶三捲附卷可證，並有自該錄影帶翻拍之照片共四十五張
        在卷可參，依卷附照片所示：歹徒持有刀械，而除九十年六月三日（附表編
    號七、八、九）部分係由一人進入超商，且有一台白色自用小客車在外等候
        ，該日以外之部分則由二人進入超商等情，均與被害人指述之情節相符，且
        與前述八Ｋ—九二六二號之車身顏色相符。又證人賴麗君亦稱：自監視錄影
        帶翻拍之照片中，有一張（同上偵查卷第五十三頁編號一）照片中歹徒之上
        衣係伊買給庚○○的等語（見原審九十年十一月二十八日訊問筆錄）屬實，
        參諸賴麗君與庚○○既係朋友關係，於庚○○被收押時尚前往探視，其自無
        誣陷庚○○之理，是其證言自屬可採，足見監視器所攝得之人確係庚○○無
        疑。再經檢察官勘驗上開錄影帶之結果發現：九十年五月二十三日一時五十
        七分（附表編號二部分），二名歹徒進入，較高之歹徒左腳跛腳，手持短刀
        （刀柄白色，與扣案柴刀相似），並有聲音稱：「把錢拿出來。」等語；九
        十年五月二十六日（附表編號四部分）情形如翻拍照片所示；九十年五月二
        十七日情形（附表編號六部分）如翻拍照片所示，且其中穿黑色衣服之歹徒
        進入超商時，腳不似正常人行走，有點跛腳；九十年六月三日（附表編號七
        部分），一名歹徒侵入，衣著與同日三時十一分錄影帶所拍攝之歹徒相同，
        並稱把錢拿出來；九十年六月三日三時十一分及同日三時十九分情形（附表
        編號八、九部分）均與翻拍照片同等情，復有九十年九月二十五日勘驗筆錄
        一份在卷可稽，是錄影帶中二名歹徒較高者左腳跛腳，此與庚○○、己○○
        之身材及特徵相符，且歹徒所持之作案工具又與扣案之柴刀相似，九十年六
        月三日三件搶案歹徒之衣著又相同，顯見上開犯行確係庚○○及己○○連續
        所為。
（九）、庚○○及己○○為前開犯行時所使用之扣案柴刀、球棒及未扣案之武士刀，
        均係鋒利之金屬製品或質硬厚實之重物，有前開翻拍照片及扣案柴刀、木棒
        各一支在卷可證，該等刀械、木棒客觀上足以對人生命身體安全造成危險，
        自屬兇器無訛。庚○○及己○○持上開柴刀、木棒及武士刀進入超商，雖未
        直接以上開兇器抵住被害人身體或加以傷害，而係作勢揮砍，或指向被害人
        ，然其等持兇器對被害人為上開威嚇行為，衡情已致使被害人達到不能抗拒
        之程度，而無自由斟酌之餘地，且被害人甲○、丁○○、辛○○亦在本院審
        理中供稱：伊等當時已不能抗拒云云（見本院九十一年七月三十日筆錄），
        足見庚○○、己○○所為附表編號一至八之犯行，均屬強盜行為。
（十）、綜上事證，被告庚○○所辯顯係圖卸刑責之詞，應不足取。本件罪證明確，
        被告庚○○之犯行堪以認定。
二、查懲治盜匪條例第五條所定之普通強盜罪「意圖為自己或第三人不法之所有，以
    強暴、脅迫、藥劑、催眠術或他法致使不能抗拒而取他人之物或使其交付者」，
    其法定刑為無期徒刑或七年以上有期徒刑，惟被告庚○○行為後，該條例業經總
    統於九十一年一月三十日明令廢止在案，而刑法第三百三十條第一項之加重強盜
    罪等相關規定，亦於同日經總統以華總一字第○九一○○○一五一一○號明令修
    正，依修正後之刑法第三百三十條第一項規定「犯強盜罪而有第三百二十一條第
    一項各款情形之一者，處七年以上有期徒刑。前項之未遂犯罰之。」，則依刑法
    第二條第一項規定比較新舊法後，以裁判時之法律即修正後之刑法第三百三十條
    第一項加重強盜罪規定較有利於被告庚○○，自應依刑法第二條第一項前段之規
    定，適用修正後之刑法。核被告庚○○於附表編號一至八所為，均係犯修正後之
    刑法第三百三十條第一項之攜帶兇器加重強盜罪。其於附表編號九所為，則係犯
    刑法第三百二十六條第一項之攜帶兇器加重搶奪罪，檢察官對此部份以犯同法第
    三百二十五條之搶奪罪起訴，尚有未洽，該部分起訴法條，應予變更。被告庚○○與己○○就上開加重強盜及加重搶奪犯行間有犯意聯絡及行為分擔，為共同正
    犯。被告庚○○先後八次之加重強盜犯行，均時間緊接，觸犯構成要件相同之罪
    名，顯係基於概括犯意為之，均應依連續犯規定，論以加重強盜一罪，並應依法
    加重其刑。被告所犯加重強盜與加重搶奪二罪間，犯意個別，行為互殊，應予分
    論併罰。公訴人雖未就被告庚○○於附表編號一、五之犯行提起公訴，惟該等犯
    行與公訴人起訴部分，有連續犯之裁判上一罪關係，依法自得加以審理。再庚○○有如事實欄所載之犯罪科刑執行情形，有本院被告全國前案紀錄表及台灣桃園
    地方法院檢察署刑案資料查註紀錄表各一份在卷可參，其於有期徒刑執行完畢後
    ，五年內再犯本件有期徒刑以上之罪，為累犯，應依法遞加重其刑。原審據以論
    科並定其應執行刑，固非無見，被告上訴意旨否認有犯附表編號五、七至九之犯
    行並以量刑過重為由，指摘原判決不當，雖無可取，惟原判決對檢察官以被告犯
    刑法第三百二十五條第一項搶奪罪嫌起訴部分，改依同法第三百二十六條第一項
    攜帶兇器加重搶奪罪論處，未變更檢察官之起訴法條，且上開壬○○所有之車號
    八Ｋ—九二六二號自小客車，係為己○○所竊取，以便於遂行附表編號四至九之
    犯行，已如上述，原判決認該壬○○所有之車號八Ｋ—九二六二號自小客車，係
    為庚○○所竊取，以便於遂行附表編號四至八之犯行，認被告庚○○另犯刑法第
    三百二十條第一項之竊盜罪，均有未合，原判決既有可議，自應由本院將原判決
    撤銷，審酌被告庚○○年輕力壯，不思以正途賺取所需，連續攜帶兇器強盜八次
    ，及搶奪一次，嚴重危害社會秩序，及其犯後未見悔意，態度不佳，惟其強盜過
    程並未傷及被害人及所得財物不多等一切情狀，就其所犯二罪各量處如主文所示
    之刑，並定其應執行之刑。
三、扣案之柴刀一把、黑色木棒一支、黑色安全帽一頂及未扣案之武士刀二把，均係
    被告庚○○及己○○共犯本件加重強盜及搶奪罪所用之物，然庚○○及己○○均
    否認上開物品為其等所有，己○○稱柴刀係拾得之物，武士刀係向他人借得之物
    ，是否屬槍砲彈藥刀械管制條例所稱之刀械，亦屬不能證明；安全帽係竊得之物
    ，又查無其他積極證據足認上開作案物品係被告庚○○或己○○所有，爰不予沒
    收。另扣案之銀色安全帽一頂，係被告庚○○於九十年六月三日為警查獲當日在
    八Ｋ—九二六二號自小客車內查獲，然庚○○於當日之犯行，均係在車上接應，
    並未戴安全帽下車，僅己○○戴黑色安全帽下車，有前開錄影帶及翻拍照片在卷
    可查，是該銀色安全帽自非庚○○或己○○於九十年六月三日犯案所用之物，再
    經內政部刑事警察局採集該安全帽內之毛髮送驗結果，並未檢出其型別，有該局
    九十年六月八日（九十）刑醫字第七九二九一號鑑驗書附卷可參，是亦無法認定
    庚○○及己○○於為警查獲前是否有用該頂安全帽犯附表編號二至六之犯行，故
    上開物品，均不予沒收，附此敘明。
四、公訴意旨略以：被告庚○○為便於強劫，乃意圖為自己不法之所有，於九十年五
    月二十六日凌晨一時許，竊取壬○○所有停在台北縣三峽鎮○○路一八四巷口之
    車牌號碼八Ｋ─九二六二號小客車等情部分，經查該小客車係共同被告己○○所
    竊取已如上述，被告此部分被訴犯罪，應屬不能證明，本應為無罪之諭知，惟依
    公訴意旨認此部分與被告前開所犯加重強盜罪有裁判上一罪之關係，故不另為無
    罪之諭知。
五、移送併辦意旨略以（九十年偵字第一三二九八）：被告庚○○於九十年五月二十
    三日十三時三十分許，在桃園縣平鎮市○○路五七號大潤發倉儲停車場，搶奪被
    害人張偉麗置於手推車內之紅色皮包一個，涉有刑法第三百二十五條第一項之搶
    奪罪嫌等語。訊據被告庚○○堅詞否認有此部分之搶奪行為，辯稱：警訊中承認
    係因為被刑求，被害人至警局指認也說不是伊等語。經查：被害人於警局初訊時
    稱：歹徒開車逃逸，車號為Ｇ七—九○六一號米白色自小客車，歹徒特徵為理平
    頭、皮膚黝黑等語。惟被害人第二次至警局受訊問並指認庚○○時，則稱：當時
    伊很緊張，又隔一段時間了，伊只能大概看出來，不能很確定等語。是被害人既
    不能明確指認被告，所述之車號又與被告上開作案之交通工具不同，亦無證據證
    明為被告所竊得之汽車，再本件之作案手法又與前開附表編號一至九號之方式全
    然不同，自無法僅憑被害人不明確之指述，遽認被告基於概括犯意，有為本件搶
    奪犯行。此併辦部分尚屬不能證明，與前揭論罪科刑部分並無裁判上一罪關係，
    依法不能併辦，應退由檢察官另為妥適之處理。
據上論斷，應依刑事訴訟法第三百六十九條第一項前段、第三百六十四條、第二百九
十九條第一項前段、第三百條、刑法第二條第一項前段、第二十八條、第五十六條、
修正後刑法第三百三十條第一項、第三百二十六條第一項、第四十七條、第五十一條
第五款，判決如主文。
本案經檢察官周誠南到庭執行職務。
中      華      民      國    九十一    年      八      月      六      日
                              臺灣高等法院刑事第二庭
                                  審判長法  官  蔡  長  溪
                                        法  官  林  俊  益
                                        法  官  楊  貴  志
右正本證明與原本無異。
如不服本判決應於收受送達後十日內向本院提出上訴書狀，其未敘述上訴之理由者並
得於提起上訴後十日內向本院補提理由書（均須按他造當事人之人數附繕本）。
                                        書記官  胡      儀
中      華      民      國    九十一    年      八      月     九       日
附錄：本案論罪科刑法條全文
刑法第三百三十條【新910130】
犯強盜罪而有第三百二十一條第一項各款情形之一者，處七年以上上有期徒刑。
前項之未遂犯罰之。
刑法第三百二十六條
犯前條第一項之罪，而有第三百二十一條第一項各款情形之一者，處一年以上七年以
下有期徒刑。
前項之未遂犯罰之。
